【裁判字號】    98,交簡上,97
【裁判日期】    980831
【裁判案由】    公共危險
【裁判全文】
臺灣高雄地方法院刑事判決            98年度交簡上字第97號
上  訴  人
即  被  告  甲○○
上列上訴人因案件，不服臺灣高雄地方法院高雄簡易庭98年度審
交簡字第1000號中華民國98年3 月26日第一審判決（臺灣高雄地
方法院檢察署檢察官聲請簡易處刑案號98年度偵字第3744號），
提起上訴，本院管轄之第二審合議庭判決如下：
    主  文
上訴駁回。
    事  實
一、甲○○明知服用酒類將使其駕駛動力交通工具時之注意力減
    低、反應能力趨緩，而危及其他用路人之行車往來安全，卻
    仍於民國98年1 月8 日上午6 點許在不詳地點飲用不詳數量
    之酒類至上午7 點多，並已飲至不能安全駕駛動力交通工具
    之程度，竟於同日上午不詳時間起仍騎乘機車上路，嗣於同
    日10時25分許行經高雄市苓雅區○○○街與林西街口欲行超
    車時，因酒力發作注意力減低，所騎機車追撞乙○○所騎乘
    JHY-921 重機車側後方，甲○○因而人車倒地，並受有頭部
    外傷枕骨頭皮挫裂等傷害，甲○○隨即由乙○○就近送至乃
    榮醫院處理，到場處車禍之警局其後尋至乃榮醫院要求甲○
    ○進行酒測，甲○○拒絕配合，俟警員將之送至其他醫院欲
    進行血液酒精濃度測試，甲○○才於同日12時34分接受警方
    之酒精濃度測試，經測得其酒後吐氣所含酒成份為每公升
    0.50MG/L，始悉上情。
二、案經高雄市政府警察局苓雅分局報告臺灣高雄地方法院檢察
    署檢察官聲請簡易判決處刑。
    理  由
壹、證據能力部分
一、按刑事訴訟法第159 條之4 第3 款規定：「除前三條之情形
    外，下列文書亦得為證據：…三  除前二款之情形外，其他
    於可信之特別情況下所製作之文書。」並參考其立法理由明
    白表示，若與公務員職務上製作之文書及業務文件具有同程
    度可信性之文書，例如官方公報、統計表、體育紀錄、學術
    論文、家譜，基於前開理由，亦應准其有證據能力等語，故
    學術論文顯係被告以外之人以書面所為陳述例外具有證據能
    力之一種。卷附交通部運輸研究所98年7 月28日以運安字第
    0980008177號檢附本院之駕駛人行為反應之研究─酒精對駕
    駛人生理影響之實驗分析」一文，顯係該所委託機關所為學
    術研究，依刑事訴訟法第第159 條之4 第3 款規定，自具有
    證據能力。
二、又按被告以外之人於審判外之陳述，雖不符刑事訴訟法第15
    9條之1至第159條之4等4條之規定，然若當事人於審判程序
    中同意作為證據，法院審酌該言詞陳述或書面陳述作成時之
    情況，認為適當者，亦得為證據；又當事人、代理人或辯護
    人於法院調查證據時，知有刑事訴訟法第159條第1項不得為
    證據之情形，而未於言詞辯論終結前聲明異議者，視為有前
    項之同意，同法第159條之5定有明文。此立法意旨在於傳聞
    證據未經當事人之反對詰問予以核實，原則上先予排除。惟
    若當事人已放棄反對詰問權，於審判程序中表明同意該等傳
    聞證據可作為證據；或於言詞辯論終結前未聲明異議，基於
    尊重當事人對傳聞證據之處分權，及證據資料愈豐富，愈有
    助於真實發見之理念，且強化言詞辯論主義，使訴訟程序得
    以順暢進行，上開傳聞證據亦均具有證據能力。本件除上述
    交通部運輸研究所檢附本院之學術論文外，公訴人及被告對
    於本院以下引用之證據資料，其中屬於傳聞證據者，均未爭
    執其證據能力，本院並審酌該證據作成時之情況，認為並無
    不適當者，依上開說明，均認應有證據能力。
貳、實體部分
一、被告即上訴人雖否認有酒後不能安全駕駛動力交通工具而之
    駕駛之情事，辯稱案發後其係自行前往就醫，包紮傷口時可
    充分與醫師交談及回應員警之調查，並無腳步不穩、手腳顫
    抖、語無倫次等情，故其雖有飲酒，但精神狀況不差，可徵
    酒精對其意思力、認知力及行為控制力不生影響，故不能以
    其騎乘機車過失肇事即認被告有因飲酒而達於不能安全駕駛
    之程度，另案發後於醫院酒測前被告是否曾喝下含氣精之飲
    料或服用可能影響酒測值之藥物、餐點，原審未並未調查（
    被告於本院審判期日時則具體表示因為口渴曾於案發後酒測
    前又飲用酒類飲料），故警員所測酒測值之可信性非無疑問
    ，及交通部運輸研究所77年研究數據已是20餘年前採樣樣本
    ，時空變遷適用之程度實有待商榷，而車禍肇事過失原因甚
    多，被告雖有酒後騎車肇事，過失責任甚明，惟被告是否係
    不能安全駕駛狀態下騎車肇事，並無積極證據證明二者確有
    因果關係存在，原審徒以被告酒後肇事結果及前案記錄主觀
    推論被告有公共危險之犯行非無疑義請予鑑核云云。經查：
（一）就被告98年1 月8日上午飲酒後仍駕駛動力交通工具111-
      CYX 重型機車上路，以至於在高雄市苓雅區○○○街與林
      西街口時，自側後方追撞乙○○所騎乘JHY-921 重機車等
      ，業經被告坦承不諱，此外並有酒精濃度測試表、交通事
      故談話紀錄表、道路交通事故現場圖、道路交通事故調查
      報告表（一）、（二）、舉發違反道路交通管理事件通知
      單各1 份在卷可稽，自足信為真實。又依證人即處理本件
      車禍之警員張信輝到庭證稱：本件車禍係於98年1 月8 日
      上午10時25分發生的，伊是10點半到現場處理等，參以警
      員對遭被告由側後方撞擊之證人乙○○所製作之交通事故
      談話紀錄表內容可知，該紀錄製作之時間為同日10時45分
      ，地點為（鄭）乃榮醫院，而被告亦表示由其發生車禍地
      點到乃榮醫院只要一、二分鐘，在旁邊隔一條街而已，故
      本件車禍發生時間為該日上午10時25分許應可認定，起訴
      書及原審判決就此尚有誤載，本院爰逕予更正。
（二）次查就本件車禍發生時，被告當時是否係處於不能安全駕
      駛狀態下仍騎車肇事，證人張信輝於本院審判期日時係證
      稱被告及乙○○2 人之談話紀錄表均是在乃榮醫院製作，
      乙○○有製作，但甲○○他說意識不清楚不願意製作筆錄
      ，他說話一直在那邊重複，一直在那邊「盧」（台語），
      所講的話都是胡言亂語，眼神有點失神失神的樣子，身上
      有聞到很濃的酒味，在醫院是躺著，在醫院有時候在病床
      上，有時候坐在病床上，中間也有下來，他有下病床但是
      站不穩，沒有呻吟說那邊有傷痛，只有聽到在那邊「盧」
      ，伊離開被告就不會盧，伊要求他吹氣，他就在那邊盧不
      願意配合等語。證人乙○○於本院同一審判期日亦證稱本
      件車禍發生之經過係伊行經交岔路口，被告原本騎在右邊
      ，後來他是從貨車後面超車，當時被告撞到伊車尾，所以
      他飛出去比較嚴重，發生車禍後其因看到被告頭部流血，
      所以送被告去醫院，被告當時身上有蠻重酒味，只知道被
      告騎很快，行進方向伊沒有看到等語。縱使被告當時係為
      逃避責任故意表示意識不清楚不願製作筆錄，以及「盧」
      警員不願配合酒測，但由乙○○上開證詞可知，車禍發生
      當下其即有聞到被告身上有蠻重酒味，證人張信輝上開證
      述則可知，在張信輝離案發時間甚近之時間到達醫院時（
      即10時45分乙○○筆錄製作前），被告當時身上仍有很濃
      的酒味，沒有因傷病呻吟卻仍呈胡言亂語、精神失神、站
      立不穩之狀態，並由乃榮醫院函覆本院被告該次車禍之病
      歷（本院卷第36頁反面、37頁反面）可知，被告雖有頭部
      外傷，但並未因頭部外傷有併發症致影響腦部功能，故被
      告於車禍發生後入醫院時，身上仍有酒味，並仍有因喝酒
      （而非頭部受傷）致注意力不集中失神、胡言亂語情形，
      由此均可證明在離住院時間甚近之車禍發生時，被告顯亦
      處於不能安全駕駛狀態下，卻仍騎車並肇事。更且由乙○
      ○所稱本件車禍發生之經過，被告貿然由貨車後面超車（
      依證人警詢稱被告是逆向行駛，可知被告係在貨車後面由
      貨車左邊駛到對向車道超車），與一般人超車時會先注意
      是否有足夠空間再行超車，及若無足夠可以超車空間再行
      退回原車道（機車尚比汽車更容易退回）並不相同，並由
      車禍發生後往回推算被告車禍發生（以上午10時25分為基
      準計算）之酒測值，應為0.6256MG/L（0.50MG/L+0.0628
      MG/L*2）至0.657 MG/L（0.50MG/L+0.0628MG/L*2.5） 之
      間，已超過法定標準（針對一般駕駛人所定）之0.55MG/L
      ，故不論依證人所述及依一般規定，被告顯均已達一般不
      能安全駕駛動力交通工具之程度，卻仍執意駕駛，其犯行
      洵堪加以認定。
（三）被告雖辯稱案發後其係自行前往就醫云云，惟此與證人乙
      ○○具結後證述之內容不符，顯不足採信。被告另稱其包
      紮傷口時可充分與醫師交談及回應員警之調查，並無腳步
      不穩、手腳顫抖、語無倫次等情，故其雖有飲酒，但精神
      狀況不差，可徵酒精對其意思力、認知力及行為控制力不
      生影響，故不能以其騎乘機車過失肇事即認被告有因飲酒
      而達於不能安全駕駛之程度云云，及乃榮醫院回函覆本院
      時亦表示被告當時呼吸與身上未含有酒氣，意識狀態清楚
      等。但先就被告身上有無酒氣而言，乃榮醫院函覆內容與
      證人張信輝及乙○○具結後之證述顯不相符，且一般醫師
      與病人對答之時間短暫，故仍應以2 位證人具結後內容又
      相同之證述內容為可採。另乃榮醫院雖又稱被告當時意識
      楚，但仍如上述一般醫師與病人對答時間甚為短暫外，以
      一般社會常情而論，被告車禍既未傷到腦部，碰到醫師詢
      問，短時間內必振起精神回答醫師問題，且能口頭回答醫
      師問題，與開（騎）車需有高度集中之注意力，以隨時作
      危機之因應不同，故被告辯稱其車禍前雖有飲酒，但發生
      車禍當時酒精對其意思力、認知力及行為控制力不生影響
      之辯解顯係卸責之詞不足採信。被告又辯稱交通部運輸研
      究所77年所作研究數據已是20餘年前採樣樣本，時空變遷
      適用之程度實有待商榷云云，惟查交通部運輸研究所所作
      上開研究係以人體所作學術及科學的研究，人體各種能力
      或極限於20餘年並無多大變化，20年前一般人能喝多少酒
      ，與現今一般人能喝多少酒實無多大差異，此為眾所週知
      之事，且上開研究與一般社會學研究可能因社會環境、社
      會風氣不同致研究結論會有不同之情形完全相異，故被告
      稱該研究數據經過20多年即不可採云云，亦僅係其欲推卸
      刑責之詞不足採信。此外被告再辯稱其車禍發生後酒測前
      另有喝酒更屬無稽，被告心智正常，已先因喝酒發生車禍
      送至醫院，豈有可能會在醫院又繼續喝酒？更且證人乙○
      ○證稱在車禍發生後撿拾被告物品時並未發現酒瓶，證人
      張信輝亦稱在醫院時也未看到被告有離開醫院及其病床旁
      有何酒瓶，故被告該等辯解仍不足採信。
（四）復查被告於98年1 月8 日喝酒之起迄時間，被告從警詢、
      偵查及本院審理時均表示是當日6 點多，至於飲酒完畢之
      時間，被告則於本院審判期日時表示係7 點多，因被告就
      飲酒時間並無說謊必要，故本院即以此認定其飲酒之期間
      。惟被告稱其係在高雄市○○路及民權路路口之超商前飲
      酒，喝3 瓶啤酒（罐裝），之後於留於現場至酒退後9 點
      多才騎車，並稱由該處騎至廣州二街與林西街口不到五分
      鐘云云。查因興中路及民權路口至廣州二街與林西街口距
      離不遠，騎車不到五分鐘就可以到達固可採信，但被告於
      1 月8 日之冬天由上午7 點多留至10點多（既只需不到5
      分鐘，被告稱9 點多已不可採）實屬反常，被告更稱其當
      天要去接小孩去幼稚園上課，幼稚園上課是9 點以前，其
      卻留到10點多才騎車，此更不合理。因本院無從認定被告
      6 點許至7 點多究竟於何地飲用多少酒量、是否有先處理
      何事，而於何時才從何地點酒後騎車，故僅認定上午6 點
      許在不詳地點飲用不詳數量之酒類至上午7 點多，並已飲
      至達不能安全駕駛動力交通工具之程度，於同日上午不詳
      時間起仍騎乘機車上路，嗣於上午10時25分許發生車禍之
      情。又因被告係早上7 點多喝完，車禍發生時間則為10點
      25分許，二者已相差2 、3 個小時，自不會發生酒後1 小
      時內會達到酒測值最高值之情況，並予述明。
二、核被告所為，係犯刑法第185 條之3 之不能安全駕駛動力交
    通工具罪。原審於審酌被告前因犯修正前刑法第185 條之3
    之不能安全駕駛動力交通工具罪，經本院以96年度交簡字第
    2647號判決判處拘役55日確定，此有臺灣高等法院被告前案
    紀錄表1 紙可佐，竟仍不知悔改而再犯本案，其酒後駕車之
    行為不僅漠視自己安危，更罔顧公眾之生命、身體法益，所
    為實不足取，復審酌其犯後坦承犯行，態度尚可等一切情狀
    ，量處被告有期徒刑2 月，並諭知易科罰金之折算標準，除
    就原審引用檢察官聲請簡易判決處刑書而認被告飲酒地點、
    飲用數量、飲後於何時由何處出發、及發生本件車禍之時間
    認定有誤（但不影響基本社會事實）應予更正外，本院合議
    庭認原審其餘認事及其用法均無違誤，量刑亦稱妥適。上訴
    人以前開上訴意旨否認犯行，顯無理由，上訴應予駁回。
據上論斷，應依刑事訴訟法第455 條之1 第1 項、第3 項、第
364條、第368 條，判決如主文。
本案經檢察官林永富到庭執行職務。
中    華    民    國    98    年    8     月    31    日
                刑事第十七庭  審判長法  官  陳建和
                                    法  官  毛妍懿
                                    法  官  黃紀錄
以上正本證明與原本無異。
不得上訴。
中    華    民    國    98    年    8     月    31    日
                                    書記官  吳書逸


司法院資訊處製作；財團法人民間司法改革基金會備份。
